臺灣高等法院刑事裁定　　　　　　　　96年度抗字第76號
抗　告　人　台灣桃園地方法院檢察署檢察官
聲明異議人　甲○○
上列抗告人因受刑人乙○○公共危險案件，不服臺灣桃園地方法
院，中華民國95年12月12日95年度聲字第3141號裁定，提起抗告
，本院裁定如下：
    主  文
原裁定撤銷。
聲明異議駁回。
    理  由
一、聲明異議意旨：受刑人乙○○係犯公共危險罪，經臺灣桃園
    地方法院以民國95年2月24日95年度交易字第6號判決判處有
    期徒刑6月，如易科罰金，以銀元3百元折算1日確定。詎臺
    灣桃園地方法院檢察署檢察官指揮執行時，不准受刑人易科
    罰金，而將受刑人發監執行。受刑人因積欠信用卡債務，生
    活及心理壓力極大，養成酗酒習慣，致酒醉駕車，觸犯公共
    危險罪。嗣於家人支持鼓勵下，重新展開新生活，於95年3
    月間，覓得訓程實業股份有限公司業務工程師之職務。另受
    刑人所積欠信用卡債務，日前接獲銀行通知，已獲協商通過
    ，正待受刑人簽約。受刑人一旦入監服刑，恐喪失工作及協
    商機會，家中經濟將陷入窘境。又受刑人父親患有氣喘、母
    親患有右眼視網膜裂孔等疾病，受刑人入監服刑，亦可能導
    致病情加重。受刑人如在犯罪後未久，即入監執行，或對受
    刑人較有懲罰效果。於距離犯罪將近一年之久，方才入監，
    反將已改過自新之受刑人，再推入罪惡深淵。檢察官不准受
    刑人易科罰金，顯然不當，聲明異議人為受刑人之配偶，爰
    就檢察官之指揮執行，聲明異議，請求撤銷檢察官之執行處
    分，並諭知准許受刑人易科罰金等語。
二、原裁定意旨略以：(一)受刑人因酒後駕車，犯公共危險罪，並
    未肇事釀災，事後能坦承犯行，態度良好，顯見受刑人之犯
    罪情節，尚屬輕微。另考量受刑人雖前有3次因酒後駕車，
    犯公共危險罪紀錄，惟均未釀成用路人、車輛損壞或人身傷
    害之實害。又受刑人歷次酒後駕車，多在一般道路、高速公
    路，停車睡著時，被警查獲，足認受刑人尚知不勝酒力，不
    應冒然行駛，選擇暫停於路旁，而未堅持繼續行駛，致能避
    免鑄下嚴重後果。(二)受刑人積欠信用卡債務，正待與銀行協
    商處理；家中高齡父母，身體健康欠佳，受刑人生活及經濟
    壓力，堪稱沉重，確實有94年2月2日修正公布，95年7月1日
    施行前刑法第41條第1項所定因身體或家庭等關係，執行顯
    有困難之情形。(三)受刑人於刑罰執行前，已覓得正當穩定工
    作，如令其入監服刑，反將失去工作，並使家庭生活面臨劇
    變，所懲罰已非僅受刑人，實質上罪及仰賴其供養之受刑人
    父、母、妻、子等人，更遑論妻頓失其夫、子頓失其父、父
    母頓失其子之痛楚。受刑人入監執行，對受刑人，或對其家
    人而言，均屬生命中無法承受之重。受刑人雖不值同情，惟
    其入監執行，所造成家人之痛苦，卻令人不捨，應予受刑人
    改過自新之機會。(四)受刑人自95年8月23日入監執行，已將
    近4月，足使受刑人體驗喪失人身自由之痛苦，而能心生警
    惕、切實覺悟。爰認為受刑人尚無入監執行滿6個月必要，
    宜使受刑人早日復歸社會，善盡其對家庭與社會之責任。(五)
    綜上，本件聲明異議，為有理由，爰撤銷檢察官所為不准受
    刑人易科罰金之指揮執行，併諭知受刑人所餘刑期，准予易
    科罰金等語。
三、抗告意旨略以：(一)受刑人已4度酒後駕車被查獲，其一再酒
    後駕車，或將車輛停放於車道，或高速公路車道，甚且逆向
    行駛於高速公路，罔顧他人生命、財產安全。受刑人前次所
    犯公共危險罪，曾於93年3月10日入監執行，於同年月18日
    始經准許易科罰金執行完畢出監，受刑人卻再犯公共危險罪
    ，足見受刑人易科罰金及入監執行9日，均不足以收矯正之
    效。(二)受刑人尚有胞弟1人，並非由受刑人單獨扶養父母，
    聲明異議人即受刑人之妻甲○○乃大學畢業，足堪支撐家庭
    經濟，受刑人入監執行，並無困難。(三)一般人皆有父、母、
    妻、子，也有家庭重擔，如認受刑人入監執行，會傷害其父
    、母、妻、子，影響其家庭經濟，豈非所有受刑人均應准許
    易科罰金，致徒令經濟情況良好之受刑人，有恃無恐，無以
    達成刑罰之目的。(四)綜上，檢察官於指揮執行時，已充分審
    查、考量受刑人不入監執行之矯正之效及法秩序之維持等諸
    般情節，求受刑人免於遭受短期自由刑之弊，而不可得，反
    覆思量，始決定不予准許易科罰金。原裁定忽視刑法第41條
    有關易科罰金規定之規範目的，而撤銷檢察官指揮執行之處
    分，即有不當，應予撤銷等語。
四、按犯最重本刑為5年以下有期徒刑以下之刑之罪，而受6個月
    以下有期徒刑或拘役之宣告，因身體、教育、職業、家庭之
    關係或其他正當事由，執行顯有困難者，得以易科罰金。但
    確因不執行所宣告之刑，難收矯正之效，或難以維持法秩序
    者，不在此限，為94年2月2日修正公布，95年7月1日施行前
    刑法第41條第1項所明定。
五、經查，受刑人前分別於91年10月、92年4月、92年9月間，3
    次因酒後駕車，犯刑法第185條之3之不能安全駕駛動力交通
    工具而駕駛罪，依序經臺灣桃園地方法院判處罰金新臺幣1
    萬6千元、有期徒刑2月、5月確定。受刑人所處有期徒刑2月
    ，經易科罰金執行完畢；有期徒刑5月，於93年3月10日入監
    執行，至同年月18日始經檢察官准許易科罰金，執行完畢出
    監，有卷附本院被告前案紀錄表可稽。受刑人竟然於94年10
    月23日再度酒後駕車，行駛至國道三號高速公路南向68公里
    處，始停放於外側車道昏睡，經警查獲，測得其呼氣酒精濃
    度為每公升0.64毫克，犯刑法第185條之3之罪，有卷附起訴
    書、判決書可據。受刑人於3年期間，前後4次犯刑法第185
    條之3之罪，前3次並經判處罪刑確定，繳納罰金、有期徒刑
    易科罰金或有期徒刑部分入監執行、部分易科罰金，而執行
    完畢。受刑人竟然時隔未久，即再犯刑法第185條之3之罪，
    且其呼氣酒精濃度高達每公升0.64毫克，濃度不低，顯見受
    刑人我行我素，視刑罰法律為無物，所處有期徒刑全部易科
    罰金，或部分入監執行，部分易科罰金，均難以令受刑人深
    切警惕，杜絕再犯，以收矯正之效。又受刑人短期內4犯刑
    法第185條之3之罪，以此次犯罪情節非輕，惡性亦重，如不
    顧受刑人之上述具體犯罪情節，而再准許易科罰金，實與刑
    法第185條之3之立法目的有悖，也不符人民法律感情，而難
    以維持法秩序。檢察官於指揮執行時，考量受刑人之諸般情
    形，以受刑人不入監執行，難收矯正之效，並難以維持法秩
    序為由，不准許受刑人易科罰金，而將受刑人發監執行，洵
    無不合。次查，合於修正前刑法第41條第1項但書規定情形
    ，即應不准許易科罰金，至受刑人有無因身體、教育、職業
    、家庭之關係或其他正當事由，執行顯有困難之情形，即不
    應列入考量。聲明異議意旨以受刑人入監執行，將影響其家
    庭及職業，也非較有懲罰效果為由，指摘檢察官不准許受刑
    人易科罰金之指揮執行為不當，即屬無據。原裁定未能詳為
    推敲，認為本件聲明異議，為有理由，而撤銷檢察官不准受
    刑人易科罰金之指揮執行，併諭知受刑人所餘刑期，准許易
    科罰金，難認合於修正前刑法第41條第1項規定，並非允當
    。
    檢察官指摘原裁定不當，提起抗告，為有理由，本院爰將原
    裁定撤銷，並自為裁定，駁回聲明異議。
六、據上論結，應依刑事訴訟法第486條、第413條，裁定如主文
    。
中　　華　　民　　國　　96　　年　　1 　　月　　23　　日
                  刑事第十三庭審判長法  官  曾德水
                                    法  官  王炳梁
                                    法  官  李錦樑
以上正本證明與原本無異。
不得再抗告。
                                    書記官  吳金來
中　　華　　民　　國　　96　　年　　1 　　月　　23　　日
